臺灣高等法院刑事判決　　　　　　　　　九十一年度上易字第一四九號
　　上　訴　人　臺灣板橋地方法院檢察署檢察官
　　被　　　告　乙○○
右上訴人，因被告妨害自由案件，不服臺灣板橋地方法院，八十九年度易字第四二八
二號，中華民國九十年十二月四日第一審判決（起訴案號：台灣板橋地方法院檢察署
八十九年度偵字第一九九七一號）提起上訴，本院判決如左：
    主  文
上訴駁回。
    理  由
一、公訴意旨略以：被告乙○○與甲○○之母李許彩鑾（起訴書誤載為李徐彩鑾）二
    人間有互助會糾紛，李許彩鑾共積欠乙○○新台幣（下同）二百餘萬元，乙○○
    因不滿李許彩鑾欠款不還，於民國八十九年九月二日六時三十分，夥同姚廷文及
    另一姓名年籍不詳之人，前往甲○○位於臺北縣三重市○○街二九九號二樓之住
    處，乙○○竟基於恐嚇之概括犯意，打電話向在公司上班之甲○○稱：如果現在
    不馬上回家處理事情，你家裡老婆孩子，我知道你公司地址，會讓你作不下去等
    語，致甲○○心生畏怖。甲○○聞言便立即返家，並報請警方處理，待員警離去
    後，乙○○又返回甲○○住處，復揚言：如果李許彩鑾不出面處理，就要帶走甲
    ○○及其胞弟出去玩，並要將車停在樓下，你們出去一個，他找一個等語，致甲
    ○○心生畏怖，甲○○答應翌日回電，乙○○等人始行離去。八十九年九月三日
    十三時許，乙○○電詢甲○○商量結果，甲○○允諾願承擔其母之債務，每月以
    二萬元攤還，惟遭乙○○拒絕，乙○○復再揚言，你騎機車小心點等語，致甲○
    ○心生畏怖，因認被告乙○○涉犯刑法第三百零五條之恐嚇安全罪嫌。
二、按犯罪事實應依證據認定之，無證據不得推定其犯罪事實，不能證明被告犯罪者
    ，應諭知無罪之判決，刑事訴訟法第一百五十四條、第三百零一條第一項前段定
    有明文。又告訴人之告訴，係以使被告受刑事訴追為目的，是其陳述是否與事實
    相符，仍應調查其他證據以資審認，最高法院亦著有五十二年臺上字第一三００
    號判例可資參照。公訴人認被告乙○○涉犯刑法第三百零五條之恐嚇罪嫌，係以
    告訴人甲○○之指述及證人何淑芬、李金磚之證述，為其論據。經訊之被告乙○
    ○固坦承為索取欠款，有於上開時地前往甲○○住處之事實，惟堅決否認有何恐
    嚇犯行，辯稱：伊當天並沒有說任何恐嚇的話，待警員離去後，係告訴人甲○○
    主動請伊到其住處商談，倘若伊有恐嚇之行為，為何告訴人甲○○並未向前往處
    理之警員報案，甚至在警員離去後還主動請伊進入住處？伊於同年九月三日雖有
    打電話給甲○○，但伊並未出言「你騎車小心點」之類的話，伊並無任何恐嚇犯
    行等語。
三、經查：
（一）告訴人甲○○於原審訊問時指稱：「約在六點半左右，姚（姚廷文）打電話到
      我公司給我，姚沒說他是誰，偽裝要訂蛋糕問公司地址，他後來又打一通電話
      要我回來處理，說你不回來也不用在那裡工作了，我就趕回來。被告沒有打電
      話給我。」等語（參見原審八十九年十二月一日訊問筆錄），證人何淑芬（告
      訴人甲○○之妻）於原審訊問時則具結證稱：「當天六點多被告及姚廷文及另
      一成年男子到我家。他們進到房間叫我起來，問我先生行動電話，主要是姚廷
      文跟我講話。... 姚廷文有打電話叫我先生回來，他用行動電話打先生辦公室
      電話。電話中講什麼我沒聽清楚。」等語，證人姚廷文於原審訊問時亦具結證
      稱：「我沒有說恐嚇他們的話。我是有打電話給甲○○，當時我的意思是他如
      果不回來處理，我知道他公司地址，我會去公司找他。」等語（均參見原審九
      十年三月三十日訊問筆錄），顯見於八十九年九月二日上午六時三十分許，在
      告訴人甲○○之住處內，乃係證人姚廷文撥打電話給告訴人甲○○，與甲○○
      通話，被告乙○○並未撥打電話給告訴人甲○○，公訴人認被告乙○○基於恐
      嚇之犯意，打電話向在公司上班之甲○○稱：如果現在不馬上回家處理事情，
      你家裡老婆孩子，我知道你公司地址，會讓你作不下去等語，致甲○○心生畏
      怖，顯然與事實不符。
（二）告訴人甲○○於原審訊問時復指稱：「我約七點回來，回來時母親已帶警員在
      家中，警察請他們出去，警察走了之後他們就坐在樓梯口，我請他們進去處理
      ，不要妨害別人。進去後被告說一個禮拜要還五十萬，姚帶去的另一個人跟我
      說不還沒關係會開車在樓下等我們，我說給我一天時間，之後他們就回去了。
      」等語（參見原審八十九年十二月一日訊問筆錄），證人何淑芬於原審訊問時
      則具結證稱：「姚廷文對我們說如果十天內不準備五十萬，他要把車停在樓下
      ，我們下去一個載走我們一個」等語（參見原審九十年三月三十日訊問筆錄）
      ，證人李金磚（告訴人甲○○之父）於原審訊問時具結證稱：「他們進來後被
      告有說車子在樓下等，說下去一個就抓走一個，聽了會害怕。」等語（參見原
      審九十年四月十三日訊問筆錄），究竟係何人開口稱「車子在樓下等，下去一
      個就抓走一個」之類的話一節，告訴人甲○○指稱係證人姚廷文帶去的朋友，
      證人何淑芳指稱係姚廷文，證人李金磚又指稱係被告乙○○，其等三人指述之
      情節全不相同，當日是否真有人以上開言詞恐嚇告訴人甲○○一節，誠屬可疑
      。況且，除告訴人甲○○之單一指述外，證人何淑芬、李金磚之證言均不足以
      佐證告訴人甲○○之指述與事實相符，法院自難僅以告訴人甲○○之片面指述
      遽以認定被告乙○○有於上開時地以「要將車停在樓下，你們出去一個，他找
      一個」等語出言恐嚇告訴人甲○○。
（三）告訴人甲○○於偵查中又指稱：「警察走了他們又回來，我請他們進家中談，
      乙○○的朋友告訴我媽媽，如果他不出面處理，就要帶走我與我弟弟出去玩」
      等語（參見台灣板橋地方法院檢察署八十九年他字第二八三六號案卷第十頁背
      面），而證人李金磚於原審訊問時具結證稱：「當天我在家裡，早上六點多被
      告帶二、三個人到我家。我原本不開門，但後來怕吵到鄰居就開門。我小兒子
      準備出去上學，被告說要帶我小兒子出去玩，我在場有聽到。」等語（參見原
      審九十年四月十三日訊問筆錄），證人李家純（告訴人甲○○之弟弟）於原審
      訊問時具結證稱：「九月二日早上六點左右，我在客廳打電腦，我聽到有人敲
      門聲很大聲。我去開門，我打開第一道門，看到有二個男的，... 我爸把我拉
      到旁邊去，說我來跟他講就好。我站在門後，他們說話越來越大聲，... 我轉
      身走向房間，把房門鎖起來。... 我聽到有人走進來敲房門，一間一間敲。敲
      到我這間時，用很凶的口氣說，阿發呢？阿發呢？我就把門打開，有二人站在
      我房門口，之後有一個穿黑衣服理平頭，微胖，身高比我矮，約三、四十歲男
      子，走到我旁邊，... 黑衣服男子說不然帶這個小孩出去走走，我爸跟他說不
      要這樣。... 我印象中，那黑衣服男子，跟被告是同一人。... 當天是放暑假
      不用上學。我都待在家裡沒有出去。」等語（參見原審九十年十一月二十日審
      理筆錄），惟依據證人李金磚、李家純上開證言，被告係在當日上午六點多揚
      言要帶李家純出去玩，當時告訴人甲○○並不在其住處內，怎可能聽聞被告乙
      ○○有為前述恐嚇言詞？而告訴人甲○○指稱被告出言恐嚇係在警察走了之後
      ，請被告等人進家中談時所發生，與證人李金磚、李家純所述之發生時間，又
      矛盾不一。另證人李金磚與李家純證述之遭受恐嚇經過，亦全然不符，證人李
      金磚證稱係在李家純準備上學之時發生，證人李家純卻證稱在屋內房間發生，
      且其當天因放暑假不用上學等語，二人證述之內容扞挌不入，自難採信為真實
      ，均不足以佐證告訴人甲○○之指述與事實相符。
（四）至告訴人甲○○於偵查中雖曾提出錄音帶一卷為佐證，惟原審命告訴人甲○○
      製作該卷錄音帶之譯文，告訴人甲○○僅整理出「李許彩鑾（甲○○之母）稱
      ：你要抓走我兒子」、「乙○○稱：不然你不跟我處理」等內容，並於原審審
      理時陳明該卷錄音帶其他內容比較不相干，有錄音帶一卷及譯文一紙附於本院
      審理卷，依據告訴人甲○○提出之譯文內容，乃係李許彩鑾為誘導性之問話，
      並無被告乙○○出言恐嚇之錄音內容，尚無從認定被告乙○○確有為公訴人所
      指之恐嚇言詞，是告訴人甲○○提出上開錄音帶一卷、譯文一紙均不足以為不
      利被告乙○○之認定。
（五）被告乙○○固坦承曾於八十九年九月三日十三時許打電話詢問甲○○商量結果
      之事實，惟堅決否認有向甲○○出言「你騎車小心點」，告訴人甲○○於原審
      訊問時亦陳稱：「電話內容只有我們二人，沒有其他人聽到」等語（參見原審
      九十年三月三十日訊問筆錄），則除了告訴人甲○○之指述外，並查無其他證
      據足以審認其陳述是否與事實相符，法院自難僅憑告訴人甲○○之單一指述，
      即率斷作為不利被告乙○○之認定。
四、綜上所述，除告訴人甲○○單方之指述外，並無其他證據足以佐證其指述與事實
    相符，被告乙○○辯稱並無恐嚇犯行等語，尚非無據，公訴人所舉之事證，於訴
    訟證明上，尚未至可認確為真實而無所懷疑之程度，自難遽採為被告乙○○犯罪
    之依據。此外，本院復查無其他積極證據足認被告乙○○確有公訴人所指之恐嚇
    犯行，既不能證明被告犯罪，原審對被告乙○○為無罪之諭知，經核並無違誤。
五、公訴人上訴意旨略以：告訴人之指陳難免故予誇大，證人之證言雖有渲染可能，
    然基本事實之陳述，若與真實一致，仍非不得採信。按恐嚇危害安全罪，係以害
    惡之旨相加，以致被害人心生畏怖始成立犯罪，被告既否認有出言恐嚇，而告訴
    人所指，關於於何人之言行、時地等情，與證人李金磚、李佳純互有出入，證人
    間所述亦有矛盾不一，均不得作為告訴人之補強證據。前述理由已引述比對不再
    贅述，公訴人既乏新義，漫事指摘原判決依職權取捨證據為不當，核無理由，上
    訴應予駁回。
據上論斷，應依刑事訴訟法第三百六十八條，判決如主文。
本案經檢察官李良忠到庭執行職務。
中      華      民      國    九十一    年      三      月    二十      日
                            臺灣高等法院刑事第十八庭
                                審判長法  官  吳  明  峰
                                      法  官  張  傳  栗
                                      法  官  劉  慧  芬
右正本證明與原本無異。
不得上訴。
                                      書記官  李  華  安
中      華      民      國    九十一    年      三      月    二十      日
